臺灣臺北地方法院民事判決　　　　　　　96年度小上字第10號
上　訴　人　丁○○
訴訟代理人　戊○○
被　上訴人　新光行銷股份有限公司
法定代理人　甲○○
訴訟代理人　丙○○
　　　　　　乙○○
上列當事人間清償債務事件，上訴人對於中華民國95年11月28日
本院新店簡易庭95年度店小字第1185號第一審判決提起上訴，本
院判決如下：
    主  文
上訴駁回。
第二審訴訟費用新台幣壹仟伍佰元由上訴人負擔。
    事實及理由
一、被上訴人起訴時原為「誠泰行銷股份有限公司」，法定代理
    人為黃景泰，嗣訴訟中更名為「新光行銷股份有限公司」，
    法定代理人變更為甲○○等情，有公司變更登記事項卡附卷
    可參，茲被上訴人於民國（下同）96年10月1日具狀聲明承
    受訴訟，依民事訴訟法第175條規定應予准許，合先敘明。
二、又本件被上訴人於原審請求上訴人給付新台幣（下同）
    25,987 元及其利息，核其訴訟標的金額在100,000元以下，
    依民事訴訟法第436條之8第1項規定，應適用小額訴訟程序
    。
三、按小額訴訟之第二審法院認上訴為無理由者，應為駁回之判
    決；如依上訴意旨足認上訴為無理由者，得不經言詞辯論為
    之；又當事人於第二審程序不得提出新攻擊或防禦方法，此
    為民事訴訟法第436條之32第2項準用第449條第1項，及同法
    第436條之29第2款、第436條之28所明定。
四、上訴意旨略以：援引其餘案件判決消費者勝訴判決之理由作
    為上訴理由，蓋依合作協議書壹、十二有關交易終止條款內
    容可知，山基公司與被上訴人間已成立「以可歸責於山基公
    司之事由終止與山基公司之契約」為停止條件之債務承擔契
    約，是以條件成就時上訴人對被上訴人所負之債務即移轉予
    山基公司，故依民法第300條規定上訴人就此部分之原債務
    亦因此得以免則。又上訴人所簽訂之契約為定型化契約，其
    中貸款契約約定「上訴人不得以其與山基公司之解約事由對
    抗被上訴人」，對上訴人屬拋棄權利且顯失公平之約定，依
    民法第247條之1規定應屬無效，原審未適用上開法律顯有違
    背法令之情形。另山基公司無預警惡性倒閉，亦未依約提供
    上訴人通話服務，上訴人自得依民法第264條第1項之規定，
    主張同時履行抗辯，於山基公司未繼續提供商品服務時，拒
    絕給付價金，並得以此事由對抗被上訴人。此外，本件訴外
    人誠泰銀行未與上訴人對保，原審依該未對保之契約判決，
    並不公平。而山基案應屬通案，消保會與立委均曾參予協調
    ，山基消費者自救協會現正控告誠泰銀行與山基公司，建議
    等待訴訟或協調結果由法院統一處理較妥。又上訴人之訴訟
    代理人（即上訴人之夫）於原審庭訊承認上訴人隨意簽約之
    事實，換句話說雙方皆有責任，當時其希望能各讓一步但未
    有結果，現原審判決上訴人須繳交全部款項，實不能接受等
    語。
五、按定型化契約條款係指企業經營者為與不特定多數消費者訂
    立同類契約之用，所提出預先擬定之契約條款；定型化契約
    則為企業經營者以定型化契約條款作為契約內容之全部或一
    部而訂定之契約（消費者保護法第2條第7款、第9款參照）
    。被上訴人印製之系爭貸款申請書所載條款，為其為與不特
    定多數山基公司客戶締結消費借貸契約之用，所預先擬定者
    ，參諸上開規定，該等契約條款為定型化契約條款，因此而
    締結之消費借貸契約，則為定型化契約。系爭貸款申請書之
    約定事項第3點及約定書第13條分別約定：「申請人（即上
    訴人）及連帶保證人同意並授權誠泰商業銀行，得於特約商
    （經銷商）（即山基公司）備齊各項撥款文件並經審核無誤
    後，逕行將准貸款項撥付被上訴人指定之帳戶內，再由被上
    訴人轉撥入特約商（經銷商）指定之帳戶內，絕無異議。倘
    因此發生損失或事故，均願自負全責，概與誠泰商業銀行及
    被上訴人無涉，‧‧‧。」、「借款人（即上訴人）及連帶
    保證人同意，不以其對經銷商（即山基公司）之任何債權向
    被上訴人主張抵銷，一切有關商品（標的物）之瑕疵擔保、
    保固、保證、售後服務或其他契約上責任，仍應由經銷商（
    即山基公司）負責；貴行或本人委託之誠泰行銷股份有限公
    司（即被上訴人），均對上訴人與經銷商（即山基公司）之
    法律關係，不負任何責任。」等語，核其內容，無非重申上
    訴人與山基公司間及上訴人與被上訴人間之契約關係各自獨
    立之意，而本於債之相對性原則，上訴人本即不得以其與山
    基公司間之契約所生抗辯事項對抗被上訴人，前述定型化契
    約條款實為對彼等三方間法律關係之具體說明，並無顯失公
    平之情形。況上訴人於山基公司訂定系爭直銷商契約時，本
    可選擇以其他方式繳費，不一定要以向被上訴人貸款之方式
    為之，若上訴人不以貸款之方式繳款，則當上訴人與山基公
    司發生終止合約之情形時，其僅能向山基公司主張權利，而
    須自行承擔山基公司倒閉之風險，準此，上訴人應承擔之風
    險不因現以貸款方式繳納而轉由被上訴人承擔，是以系爭貸
    款契約書之約定，並無加重上訴人責任或對上訴人有重大不
    利益之情形，自無違反民法第247條之1可言，上訴人辯稱該
    契約無效云云，並不足採。
六、此外，對保程序乃在確認貸款人是否為本人，本件上訴人與
    訴外人誠泰公司間之貸款契約，業經上訴人簽名確認，為上
    訴人所不爭執，則是否對保並不影響契約之效力，上訴人主
    張契約無效云云，並不足採。至上訴人辯稱原審應適用民法
    第300條免除上訴人債務、並行使民法第264條第1項同時履
    行抗辯權云云，係於第二審始提出之新攻擊防禦方法，依民
    事訴訟法第236條之28之規定，其據此提起上訴，亦無理由
    。
    又上訴人另辯稱主張應待刑事訴訟或協調結果再由法院統一
    處理，雙方皆有責任、不能接受由上訴人負擔全部款項云云
    ，並未說明原審有何違背法令之處，揆諸上開說明自不得據
    此提起上訴。
七、綜上所述，原審判決為上訴人敗訴之判決，於法並無不合。
    本件上訴意旨求予廢棄改判，依其上訴意旨，足認其上訴為
    無理由，爰不經言詞辯論駁回其上訴。
八、本件訴訟費用額，依後附計算書確定如主文第2項所示金額
    。
九、據上論結，本件上訴為無理由，依民事訴訟法第436條之29
    第2款、第436條之32第2項、第449條第1項、第436條之19第
    1項、第78條，判決如主文。
中　　華　　民　　國　　96　　年　　10　　月　　2 　　日
        民事第五庭    審判長法　官　翁昭蓉
                            法　官　林妙黛
                            法　官　蔡如琪
以上正本係照原本作成
本件不得上訴
中　　華　　民　　國　　96　　年　　10　　月　　2　 　日
                            書記官  林孔華
計　算　書
項　　　目　　　　　金　額（新台幣）　　　　　備　　註
第二審裁判費        一千五百元
合　　　　計        一千五百元
